【裁判字號】    89,訴,3324
【裁判日期】    901026
【裁判案由】    損害賠償
【裁判全文】
臺灣臺北地方法院民事判決  八十九度訴字第三三二四號
    原      告  乙○○○○○○○○○○份有限公司
    法定代理人  丁○○
    被      告  甲○○
                丙○○
右當事人間請求損害賠償事件，由本院刑事庭移送前來，本院判決如左：
    主      文
被告甲○○應給付原告新台幣捌萬肆仟壹佰元，及自民國八十九年二月二十三日起至
清償日止，按年息百分之五計算之利息。
被告丙○○應給付原告新台幣貳拾貳萬貳仟捌佰元，及自民國八十八年十二月八日起
至清償日止，按年息百分之五計算之利息。
原告其餘之訴駁回。
訴訟費用由被告甲○○負擔百分之二十七，餘由被告丙○○負擔。
本判決第一項於原告以新台幣貳萬捌仟元為被告甲○○供擔保後，得為假執行。
本判決第二項於原告以新台幣柒萬伍仟元為被告丙○○供擔保後，得為假執行。
原告其餘假執行之聲請駁回。
    事      實
甲、原告方面：
  一、聲明：
  （一）被告甲○○應給付原告新台幣（下同）八萬四千一百元，及自起訴狀繕本送
        達翌日起至清償日止，按年息百分之六計算之利息。
  （二）被告丙○○應給付原告二十二萬二千八百元，及自起訴狀繕本送達翌日起至
        清償日止，按年息百分之六計算之利息。
  （三）願供擔保，請准宣告假執行。
  二、陳述：被告甲○○、丙○○原係原告公司業務員，詎被告甲○○於民國八十七
      年六月間，連續將其業務上向客戶收取之有線電視收視費計八萬四千一百元侵
      占入己；被告丙○○亦於八十六年九月六日至八十七年一月間之任職期間內，
      連續將其業務上向客戶收取之收視費計二十二萬二千八百元據為己有，渠等業
      務侵占罪行業經檢察官起訴，被告甲○○經鈞院以八十八年度易字第三○六二
      號判處有期徒刑八月，並經台灣高等法院八十九年度上易字第二六八六號駁回
      其上訴確定；被告丙○○亦經鈞院判處有期徒刑七月，並經台灣高等法院駁回
      上訴確定。查被告二人所為，構成民法第一百八十四條之侵權行為，爰依法提
      起附帶民事訴訟，訴請被告分別給付所侵占之上開金額，及均自起訴狀繕本送
      達翌日起至清償日止，按年息百分之六計算之利息。
  三、證據：引用刑事判決之證據。
乙、被告方面：
  壹、被告甲○○部分：被告甲○○未於最後言詞辯論期日到場，惟據其以前到場之
      聲明、陳述略稱：
    一、聲明：駁回原告之訴及假執行之聲請。
    二、陳述：確實有向客戶收取收視費用八萬四千一百元未繳回公司，該筆收視費
        其中約五萬元係放置於摩托車遭竊，其餘三萬元交由朋友孫瓞處理，並未侵
        占該收視費用，該費用係遭竊遺失，惟願意分期償還原告。
    三、證據：未提出證據。
  貳、被告丙○○部分：被告丙○○未於言詞辯論期日到場，亦未提出書狀作何聲明
      或陳述。
丙、本院依職權調閱台灣台北地方法院檢察署八十八年度偵字第一○四一八號偵查卷
    宗、本院八十八年度易字第三○六二號、台灣高等法院八十九年度上易字第二六
    八六號刑事卷宗。
    理      由
一、本件被告甲○○、丙○○均未於最後言詞辯論期日到場，核無民事訴訟法第三百
    八十六條所列各款情形，爰依原告之聲請，由其一造辯論而為判決，合先敘明。
二、按訴狀送達後，被告不得將原訴變更或追加他訴，但減縮應受判決事項之聲明者
    ，不在此限，民事訴訟法第二百五十五條第一項第三款定有明文。本件原告於其
    附帶民事訴訟起訴狀主張被告丙○○應給付其二十五萬五千二百元，嗣於本院審
    理時減縮為二十二萬二千八百元（見本院八十九年九月二十八日言詞辯論筆錄）
    ，核屬減縮其應受判決事項之聲明，揆諸首揭法條規定，其訴之變更應予准許。
三、原告起訴主張被告甲○○、丙○○原係原告公司業務員，其二人於八十六及八十
    七年間，連續將其業務上所持有保管之收視費八萬四千一百元及二十二萬二千八
    百元，分別侵占入己，依民法侵權行為之規定，自應負返還之責等語。被告甲○
    ○雖不否認未將向客戶收取之收視費八萬四千一百元繳回公司，惟以其中五萬元
    係遭竊，其餘三萬元則交由朋友孫瓞處理，並未侵占該收視費用等語，資為抗辯
    。
四、經本院調取台灣台北地方法院檢察署八十八年度偵字第一○四一八號偵查卷宗、
    本院八十八年度易字第三○六二號、台灣高等法院八十九年度上易字第二六八六
    號刑事卷宗核閱結果，被告甲○○於八十七年六月一日起至同年六月五日止，係
    受僱於原告公司擔任收費員，負責向收視客戶收取收視費用，連續將其業務上持
    有保管之收視費用共計八萬四千一百元，擅自處分而侵占入己，被告丙○○於八
    十六年九月六日起至八十七年一月間止，受僱於原告公司擔任收費員，連續將其
    業務上持有保管之收視費二十二萬二千八百元挪為己用而侵占處分等情，業據原
    告之刑事告訴代理人於偵查中、審理中指訴綦詳，並有收費章戳、收視費收據對
    帳聯、人事資料卡等附於上開刑事卷宗內可證，而被告甲○○、丙○○二人因上
    開連續業務侵占罪行，亦各經本院及台灣高等法院判處有期徒刑八月及七月確定
    ，有卷附之刑事判決為證。被告甲○○雖辯稱其未繳回公司之收視費，部分係遭
    竊，部分交由朋友孫瓞處理云云，惟查，被告甲○○於刑事訴訟程序中均無法提
    出任何可供查證之證據，用以證明款項遭竊之事實，亦未能聯絡證人孫瓞或提供
    其住居所地址以供法院傳訊，嗣於本院審理期間復未舉證證明，其空言抗辯款項
    遭竊云云，自不足採；而被告丙○○經合法通知均未到場陳述，復未提出任何書
    狀以供本院參酌，從而原告上開主張，自堪信為真實。
五、按因故意或過失，不法侵害他人之權利者，負損害賠償責任；損害賠償，除法律
    另有規定或契約另有訂定外，應以填補債權人所受損害及所失利益為限，民法第
    一百八十四條第一項前段、第二百十六條第一項分別定有明文。被告二人將應歸
    屬交還於原告之收視費用侵占入己，已構成民法上之侵權行為，對於原告因而所
    受之財產上損害，自應負賠償責任，是原告請求被告甲○○給付侵占款項八萬四
    千一百元，請求被告丙○○給付二十二萬二千八百元，自屬有據。次按給付無確
    定期限者，債務人於債權人得請求給付時，經其催告而未為給付，自受催告時起
    ，負遲延責任，其經債權人起訴而送達訴狀，或依督促程序送達支付命令，或為
    其他相類之行為者，與催告有同一之效力；遲延之債務，以支付金錢為標的者，
    債權人得請求依法定利率計算之遲延利息；應付利息之債務，其利率未經約定，
    亦無法律可據者，週年利率為百分之五，民法第二百二十九條第二項、第二百三
    十三條第一項本文、第二百零三條分別定有明文。原告另就上開金額併請求被告
    給付自起訴狀繕本送達翌日起至清償日止之遲延利息，固屬有理，惟其主張週年
    利率以百分之六計算，於法並無依據，應按法定遲延利率百分之五計算為正當。
    而被告甲○○、丙○○係分別於八十九年二月二十二日、八十八年十二月七日收
    受原告附帶民事訴訟起訴狀繕本，有該起訴狀上其等之簽收簽名可稽（見本院八
    十八年度附民字第六五一號刑事卷宗），從而原告依據侵權行為之法律關係，請
    求被告甲○○給付八萬四千一百元，及自起訴狀繕本送達翌日即八十九年二月二
    十三日起至清償日止，按年息百分之五計算之利息；請求被告丙○○給付二十二
    萬二千八百元，及自起訴狀繕本送達翌日即八十八年十二月八日起至清償日止，
    按年息百分之五計算之利息，即屬正當，應予准許，逾此部分之請求為無理由，
    應予駁回。
六、原告陳明願供擔保，請求宣告假執行，就其勝訴部分，經核尚無不合，茲酌定相
    當擔保金額准許之；至原告敗訴部分，其假執行之聲請已失所依據，應予駁回。
七、據上論結，本件原告之訴為一部有理由、一部無理由，依民事訴訟法第三百八十
    五條第一項前段、第七十九條但書、第八十五第一項但書、第三百九十條第二項
    ，判決如主文。
中      華      民      國    九十      年      十      月    二十六    日
                                        民事第二庭審判長法  官  丁蓓蓓
                                                        法  官  吳青蓉
                                                        法  官  林庚棟
右為正本係照原本作成
如對本判決上訴，須於判決送達後廿日內向本院提出上訴狀
中      華      民      國    九十      年      十      月    二十六    日
                                                        法院書記官  劉芳菊


司法院資訊處製作；財團法人民間司法改革基金會備份。
